【裁判字號】    95,交上易,52
【裁判日期】    950828
【裁判案由】    過失致死
【裁判全文】
臺灣高等法院高雄分院刑事判決        95年度交上易字第52號
上  訴  人  臺灣高雄地方法院檢察署檢察官
被      告  甲○○
上列上訴人因被告過失致死案件，不服臺灣高雄地方法院95年度
交易字第119 號中華民國95年5 月24日第一審判決（起訴案號：
臺灣高雄地方法院檢察署95年度偵字第3375號），提起上訴，本
院判決如下：
    主  文
原判決撤銷。
甲○○因過失致人於死，處有期徒刑陸月，如易科罰金以銀元參
佰元即新台幣玖佰元折算壹日。
    事  實
一、甲○○考領有重型機車駕駛執照，於民國（下同）95年1 月
    14日下午7 時30分許，騎乘車牌號碼TA5-897 號機車，沿高
    雄縣阿蓮鄉青旗村由西往東方向行駛，行經高雄縣阿蓮鄉青
    旗村141 號前時，本應注意機車行駛時，駕駛人應注意車前
    狀況，並隨時採取必要之安全措施，而依當時之天候晴朗，
    夜間有照明，柏油路面乾燥無缺陷，亦無其他障礙物，視距
    良好，且依其智識、能力亦無不能注意之情事，竟疏未注意
    車前狀況，適有行人鄭啟川自該路段由北向南方向穿越道路
    ，甲○○閃煞不及，撞擊鄭豈川，使之倒地後受有頭部外傷
    併顱內出血等傷害，經送醫急救後延至同年月17日下午12時
    4 分許不治死亡。甲○○於肇事後，在未有偵查犯罪職務之
    機關或公務員發覺其為犯罪人前，即於現場等候，並向據報
    前往現場處理，尚不知肇事者為何人之高雄縣政府警察局湖
    內分局車禍處理小組員警坦承肇事犯罪，自首並接受裁判。
二、案經鄭啟川之子乙○○訴由高雄縣政府警察局湖內分局移送
    移送臺灣高雄地方法院檢察署檢察官偵查起訴，經原審裁定
    以簡式審判程序審理。
    理  由
一、按除被告所犯為死刑、無期徒刑、最輕本刑為3 年以上有期
    徒刑之罪或高等法院管轄第一審案件者外，於已經被告就被
    訴事實為有罪之陳述時，經審判長告知被告簡式審判程序之
    旨，並聽取公訴人及被告之意見後，依刑事訴訟法第273 條
    之1 第1 項之規定，裁定行簡式審判程序，先此敘明。
二、上揭騎機車肇事之事實，業據被告甲○○於原審及本院審理
    中坦承不諱，核與證人即告訴人乙○○於警詢時之指訴情節
    相符，並經證人陳文曉於警詢時陳述屬實，復有道路交通事
    故現場圖、道路交通事故調查報告表(一)、(二)、道路交通事故
    談話紀錄表各1 份及肇事現場照片10幀在卷可稽，又被害人
    鄭啟川確係因本件車禍致受有頭部外傷併顱內出血等傷害，
    經送醫急救後延至同年月17日下午12時4 分許不治死亡之事
    實，亦有財團法人義大醫院診斷證明書1 份附卷可憑，並經
    臺灣高雄地方法院檢察署檢察官督同法醫師相驗明確，且製
    有相驗屍體證明書、驗斷書及勘（相）驗筆錄各1 份在卷可
    按，被告甲○○之自白核與事實相符，堪認屬真實。又按「
    汽車行駛時，駕駛人應注意車前狀況，並隨時採取必要之安
    全措施」，道路交通安全規則第94條第3 項定有明文。被告
    考領有合格之普通重型機車駕駛執照，有駕駛執照在卷足憑
    ，被告應當知悉上開規定，並為其應注意之事項，而當時之
    天候晴朗，夜間有照明，柏油路面乾燥無缺陷，亦無其他障
    礙物，視距良好等情，有卷附前揭道路交通事故調查報告表
    可憑，且依被告智識、能力亦無不能注意之情事，竟疏未注
    意車前狀況，致撞及前方正穿越道路之被害人，其就本件車
    禍事故之發生確有過失，甚為明顯。又被害人確因本件車禍
    事故而受有頭部外傷併顱內出血等傷害，經送醫急救後延至
    同年月17日下午12時4 分許仍不治死亡，已如前述，是被告
    甲○○上開過失行為與被害人死亡結果間，顯有相當之因果
    關係，事證明確，被告甲○○犯行已堪認定。
三、核被告甲○○所為，係犯刑法第276 條第1 項過失致死罪。
    被告甲○○於肇事後，在未有偵查犯罪職務之機關或公務員
    發覺其為犯罪人前，即於現場等候，並向據報前往現場處理
    ，尚不知肇事者為何人之高雄縣政府警察局湖內分局車禍處
    理小組員警坦承肇事犯罪，自首並接受裁判，業經證人陳文
    曉於警詢時證述明確，並有高雄縣政府警察局湖內分局道路
    交通事故肇事人自首情形紀錄表1 紙附卷可稽，為對未發覺
    之犯罪自首而接受裁判，應依修正前刑法第62條前段自首之
    規定減輕其刑。
四、原審予以論科，固非無見，惟查被告甲○○迄今仍未與死者
    家屬和解，原審僅科處有期徒刑4 月，量刑尚嫌過輕，檢察
    官据死者家屬聲請上訴指摘原判決量刑過輕，為有理由，原
    判決自應予撤銷改判。審酌被告甲○○駕駛車輛，本應謹慎
    注意，以維自身及其他參與道路交通者之安全，因疏未注意
    車前狀況，過失肇事致被害人於死，其犯罪後坦承犯行，態
    度良好，雖迄未與被害人家屬達成民事上之和解賠償被害人
    家屬所受之損害，惟死者家屬已領機車強制險理賠之140 萬
    元，而機車強制險之保費是被告甲○○以前所繳等一切情狀
    ，爰量處有期徒刑6 月，並諭知如易科罰金以銀元3 百元即
    新台幣9 百元折算1 日。又刑法已於94年2 月2 日修正公布
    ，於95年7 月1 日施行，新修正之刑法第41條易科罰金之折
    算標準修正為以新台幣1 千元、2 千元、3 千元折算1 日，
    較修正前舊法之銀元3 百元折合新台幣9 百元折算1 日為重
    ，修正後之法律其處罰較重，依刑法第2 條第1 項前段從舊
    從輕之規定，應適用有利於被告甲○○之修正前刑法41條易
    科罰金之折算標準處罰，附此敘明。又新修正之刑法第62條
    自首之規定，修正為「得」減輕其刑，以修正前自首減輕其
    刑之規定，對被告甲○○有利，依刑法第2 條第1 條前段從
    舊從輕之規定，自首應適用有利於被告之修正前之刑法第62
    條論處，亦附此敘明。
據上論結，應依刑事訴訟法第369 條第1 項前段、第364 條、第
299 條第1 項前段，刑法第276 條第1 項、第2 條第1 項前段、
修正前刑法第41條第1 項前段、第62條前段，刑法施行法第1 條
之1 ，修正前罰金罰鍰提高標準條例第2 條，判決如主文。
本案經檢察官陳國全到庭執行職務。
中    華    民    國    95    年    8     月    28    日
                  刑事第六庭  審判長法  官  王憲義
                                    法  官  李璧君
                                    法  官  張盛喜
以上正本證明與原本無異。
不得上訴。
中    華    民    國    95    年    8     月    28    日
                                    書記官  林明威
附錄本件判決論罪科刑法條：
刑法第276 條第1 項
因過失致人於死者，處2 年以下有期徒刑、拘役或2,000 元以下
罰金。


司法院資訊處製作；財團法人民間司法改革基金會備份。
